臺灣新竹地方法院刑事判決　　　　　　　　　　　　　九十三年度訴字第二九六號
　　公　訴　人　臺灣新竹地方法院檢察署檢察官
　　被　　　告　天○○
右列被告因偽造文書等案件，經檢察官提起公訴（九十二年度偵字第四六００號、九
十三年度偵字第一一二七號），本院改依簡式審判程序判決如左：
    主  文
天○○連續意圖為自己不法之所有，而侵占對於業務上所持有之物，處有期徒刑柒月
；又連續行使偽造私文書，足以生損害於他人，處有期徒刑柒月。應執行有期徒刑壹
年，緩刑肆年，緩刑期內付保護管束。
    事實及理由
壹、構成犯罪事實：
    天○○自民國八十五年三月一日起至九十二年二月間止，任職於新竹縣湖口鄉○
    ○村○○路三０一巷二十九號奇力新電子股份有限公司（下稱奇力新公司），擔
    任人事總務部門助理管理師職務，期間負責辦理該公司外國籍勞工相關業務，包
    括外籍勞工之薪資、報稅、勞健保、出差、保證金及仲介費收取等事務，係屬從
    事業務之人。詎因家中經濟不佳，竟於九十一年起為下列行為：
（一）自九十一年二、三月份起，出於為自己不法所有目的的連續犯罪故意，將該公
      司所僱傭之外國籍勞工每月所交付新臺幣（下同）三千元至四千元不等，應轉
      交予仲介公司之仲介金，易持有為所有而未轉交予仲介公司，將之占為已有，
      計侵占外國籍勞工丁○、戊○二人之仲介金七萬元（各三萬五千元，起訴書誤
      載為七萬七千元）；復承前犯意，嗣於九十一年二、三月後之不詳時間，將該
      公司所僱傭之外國籍勞工午○○所交付之保證金三萬元，易持有為所有，侵占
      入己，並均將前開款項花用完畢。
（二）又出於為自己不法所有目的，並基於詐欺及偽造私文書的連續犯罪故意，自九
      十一年十一月四日至同月二十七日止，連續於附表編號一至編號十八所示之時
      間，向奇力新公司會計林淑惠謊稱如附表編號一至編號十八所示之外國籍勞工
      欲返回其本國越南或菲律賓，需辦理如附表編號一至編號十八所示外國籍勞工
      之銀行定期存款解約手續，致使林淑惠信以為真，而將其所保管如附表編號一
      至編號十八所示外國籍勞工之定期存款單交付天○○，天○○再持由自己保管
      如附表編號一至編號十八所示外國籍勞工印鑑章的機會，未經如附表編號一至
      編號十八所示之外國籍勞工授權、同意，親至新竹市○○街二一六號第一商業
      銀行東門分行（下稱第一銀行），先行在定期存款單背面右下角之存戶欄上盜
      蓋該存戶之印章，表示同意終止定期存款，而偽造該等私文書，再持該已蓋妥
      印章之定期存款單交由第一銀行收件之外務員，以辦理如附表編號一至編號十
      八所示外國籍勞工之定期存款解約手續而行使之，致使不知情之第一銀行行員
      張婉陷於錯誤，認為如附表編號一至編號十八所示之外國籍勞工確欲解除定
      期存款，因而辦理相關手續，並分別交付定期存款金額共計八十三萬四千零三
      元（起訴書誤載為六十八萬七千一百四十元）給天○○，天○○得款後，私自
      花用完畢，致生損害於如附表編號一至編號十八所示之外國籍勞工、第一銀行
      及奇力新公司，嗣於九十二年二月間，奇力新公司調整天○○職務時，始發現
      上情。
貳、程序方面：
    本件被告天○○所犯偽造文書等罪，非死刑、無期徒刑、最輕本刑為三年以上有
    期徒刑之罪，或高等法院管轄第一審之案件，被告於本院準備程序進行中，就被
    訴事實為有罪之陳述，經本院合議庭認合於新修正刑事訴訟法第二百七十三條之
    一第一項之規定，裁定進行簡式審判程序，此合先敘明。
、認定犯罪事實所根據的證據及理由：
一、關於構成犯罪事實（一）部分：
（一）被告天○○於警局詢問時、檢察官偵查中、本院準備程序及簡式審判程序訊問
      時之自白。
（二）告訴代理人未○○、辰○○於警詢時、本院準備程序及簡式審判程序訊問時之
      指述。
（三）被害人丁○、戊○於警局詢問時之證述。
（四）被告天○○親自書立之自白書一紙。
二、關於構成犯罪事實（二）部分：
（一）被告天○○於警詢時、偵查中、本院準備程序及簡式審判程序訊問時之自白。
（二）告訴代理人未○○、辰○○於警詢時、本院準備程序及簡式審判程序訊問時之
      指述。
（三）證人即奇力新公司會計林淑惠、及第一銀行行員張婉分別於警詢時、偵查中
      之證述。
（四）第一商業銀行東門分行九十二年七月十八日（九二）一銀東門字第一四七號函
      覆之奇力新公司外勞開戶基本資料暨所附之資金往來資料、第一商業銀行東門
      分行九十二年十一月十日（九二）一銀東門字第二二五號函所附之定期存款解
      約單影本、第一商業銀行零存整付及整存整付儲蓄存款存單正反面照片二十八
      幀、檢察官履勘現場筆錄及存單正反面影本、臺灣新竹地方法院檢察署公務聯
      繫電話紀錄表及天○○親自書立之自白書一紙等在卷可證。
肆、論罪科刑的理由：
一、被告天○○所為係分別觸犯：
（一）關於構成犯罪事實（一）部分，是犯刑法第三百三十六條第二項之業務侵占罪
      。
（二）關於構成犯罪事實（二）部分，是犯刑法第三百三十九條第一項之詐欺取財罪
      ，及同法第二百十六條、第二百十條之行使偽造私文書罪。其上開盜用印章、
      盜蓋印文之行為屬偽造私文書之階段行為，而偽造私文書之低度行為復為行使
      之高度行為所吸收，均不另論罪。
二、連續犯：關於構成犯罪事實（一）部分，被告前後三次業務侵占犯行；關於構成
    犯罪事實（二）部分，被告先後於九十一年十一月四日、六日、十四日及二十七
    日之多次詐欺取財、行使偽造私文書之犯行，各別間在時間上接近、犯罪手法雷
    同、犯罪構成要件相同，顯然均係出於概括的犯罪故意所為，屬於連續犯，依照
    刑法第五十六條規定：「連續數行為而犯同一之罪名者，以一罪論。但得加重其
    刑至二分之一」，應論以各別之一罪，並分別從情節較重的連續業務侵占罪、連
    續詐欺取財罪及連續行使偽造私文書罪，並各加重其刑度。
三、牽連犯：被告於上開構成犯罪事實（二）部分所犯連續詐欺罪與連續行使偽造私
    文書罪間，彼此有方法結果之牽連關係，應從一重之刑法第二百十六條、第二百
    十條之連續行使偽造私文書罪論處。另公訴人認為應從一重之詐欺罪嫌處斷，容
    有誤會，附此說明。
四、數罪併罰：被告上開所犯連續業務侵占罪、連續行使偽造私文書罪二罪間，犯意
    各別、行為不同，應予以分別論罪，合併處罰之。
五、科刑：
（一）主刑：審酌被告利用職務之便連續侵占他人之款項，以及先以盜蓋印章印文而
      偽造定期存款單私文書之方法，並藉此詐術手法使銀行行員陷於錯誤，進而取
      得他人財物的犯罪動機、目的、手段、所生之危害、所侵占及取得之數額，犯
      後已與告訴人之代理人達成和解，擬以分期付款之方式清償取得之款項，有和
      解筆錄在卷可證（本院九十三年度附民字第六四號），以及被告犯後尚均能坦
      白承認犯行，態度良好等一切情狀，分別量處如主文所示之刑，並定其應執行
      之刑，以資懲儆。
（二）緩刑及付保護管束：又被告素行良好，前未曾受有期徒刑以上刑之宣告，有臺
      灣高等法院被告全國前案紀錄表及臺灣新竹地方法院檢察署刑案資料查註紀錄
      表各一份在卷可查，其因一時疏忽，致罹刑章，犯後已深知悔悟，事後亦已與
      告訴人之代理人未○○達成和解，且同意以每月一萬元分期付款之方式給付；
      參以被告家中尚有四位子女須扶養，有
      將使其家庭生活陷於困境，而代理人亦同情被告之遭遇，顯亦有寬恕被告之意
      ，被告歷經此次偵審程序及科刑判決之教訓後，當已知所警惕，相信不會再犯
      ，故本院認上開對其所宣告之刑，以暫不執行為適當，爰併宣告緩刑肆年，並
      為匡正被告之行為並使其能時時惕勵自己，免再重蹈覆轍，記取教訓，並如期
      給付分期付款之款項，爰於緩刑期內付保護管束，以勵來茲而啟自新。
伍、適用法律依據：
（一）程序法方面：刑事訴訟法第二百七十三條之一第一項、第二百九十九條第一項
      前段。
（二）實體法方面：刑法第五十六條、第三百三十六條第二項、第二百十六條、第二
      百十條、第三百三十九條第一項、第五十五條、第五十一條第五款、第七十四
      條第一款、第九十三條第一項，罰金罰鍰提高標準條例第一條前段，判決如主
      文。
本案經檢察官鍾曉亞到庭執行職務。
中　　　華　　　民　　　國　　九十三　　年　　　十　　　月　　二十九　　日
                                  臺灣新竹地方法院刑事第四庭
                                      法  官  馮  俊  郎
右正本證明與原本無異。
如不服本判決，應於判決送達後十日內向本院提出上訴狀（應附繕本），上訴於臺灣
高等法院。
                                      書記官  鄧  雪  怡
中　　　華　　　民　　　國　　九十三　　年　　 十一 　　月　　　二　　　日
附錄本案論罪科刑實體法條全文：
＊刑法第三百三十六條第二項：
對於業務上所持有之物，犯前條第一項之罪者，處六月以上五年以下有期徒刑，得併
科三千元以下罰金。
刑法第三百三十五條第一項：
意圖為自己或第三人不法之所有，而侵占自己持有他人之物者，處五年以下有期徒刑
、拘役或科或併科一千元以下罰金。
＊刑法第二百十條：
偽造、變造私文書，足以生損害於公眾或他人者，處五年以下有期徒刑。
＊刑法第二百十六條：
行使第二百十條至第二百十五條之文書者，依偽造、變造文書或登載不實事項或使登
載不實事項之規定處斷。
＊刑法第三百三十九條第一項：
意圖為自己或第三人不法之所有，以詐術使人將本人或第三人之物交付者，處五年以
下有期徒刑、拘役或科或併科一千元以下罰金。
附　表：（元之單位：新臺幣）
┌──┬───────┬─────────┬────────┬──────┐
│    │              │                  │                │            │
│編號│犯  罪  時  間│存 單 認 證 號 碼 │ 所  得  金  額 │被   害   人│
│    │              │                  │                │            │
├──┼───────┼─────────┼────────┼──────┤
│一  │九十一年十一月│00000000  │四八、七四七元  │巳○○      │
│    │四日（起訴書誤│                  │                │            │
│    │載為六日，已經│                  │                │            │
│    │蒞庭檢察官更正│                  │                │            │
│    │）            │                  │                │            │
├──┼───────┼─────────┼────────┼──────┤
│二  │九十一年十一月│00000000  │四九、０三九元  │丙○        │
│    │四日（起訴書誤│                  │                │            │
│    │載為六日，已經│                  │                │            │
│    │蒞庭檢察官更正│                  │                │            │
│    │）            │                  │                │            │
├──┼───────┼─────────┼────────┼──────┤
│三  │九十一年十一月│00000000  │四０、九八七元  │戌○○      │
│    │六日          │                  │                │            │
├──┼───────┼─────────┼────────┼──────┤
│四  │九十一年十一月│00000000  │四０、九八七元  │壬○○      │
│    │六日          │                  │                │            │
├──┼───────┼─────────┼────────┼──────┤
│五  │九十一年十一月│00000000  │四０、九八七元  │辛○○      │
│    │六日          │                  │                │            │
├──┼───────┼─────────┼────────┼──────┤
│六  │九十一年十一月│00000000  │四０、九八七元  │庚○        │
│    │六日          │                  │                │            │
├──┼───────┼─────────┼────────┼──────┤
│七  │九十一年十一月│00000000  │四九、０三九元  │甲○○      │
│    │六日          │                  │                │            │
├──┼───────┼─────────┼────────┼──────┤
│八  │九十一年十一月│00000000  │四九０四六元（起│卯○        │
│    │六日          │                  │訴書誤載為四０九│            │
│    │              │                  │八七元，已經蒞庭│            │
│    │              │                  │檢察官更正）    │            │
│    │              │                  │                │            │
├──┼───────┼─────────┼────────┼──────┤
│九  │九十一年十一月│00000000  │四八、七六０元  │丑○        │
│    │六日          │                  │                │            │
├──┼───────┼─────────┼────────┼──────┤
│十  │九十一年十一月│00000000（│一００、三一一元│癸○        │
│    │六日          │起訴書誤載為０五一│                │            │
│    │              │六五九二九六）    │                │            │
│    │              │                  │                │            │
├──┼───────┼─────────┼────────┼──────┤
│十一│九十一年十一月│00000000  │一０一、一六三元│子○        │
│    │十四日        │                  │                │            │
├──┼───────┼─────────┼────────┼──────┤
│十二│九十一年十一月│00000000  │三二、五六五元  │亥○        │
│    │十四日        │                  │                │            │
├──┼───────┼─────────┼────────┼──────┤
│十三│九十一年十一月│00000000  │三二、五六五元  │己○        │
│    │十四日        │                  │                │            │
├──┼───────┼─────────┼────────┼──────┤
│十四│九十一年十一月│00000000  │八、０００元（起│癸○        │
│    │十四日        │                  │訴書誤載四０００│            │
│    │              │                  │元）            │            │
├──┼───────┼─────────┼────────┼──────┤
│十五│九十一年十一月│00000000  │三六、八五八元  │乙○○      │
│    │二十七日      │                  │（起訴書誤載為三│            │
│    │              │                  │七二七六元，已經│            │
│    │              │                  │蒞庭檢察官更正）│            │
│    │              │                  │                │            │
├──┼───────┼─────────┼────────┼──────┤
│十六│九十一年十一月│00000000  │三六、六九一元  │酉○○      │
│    │二十七日      │                  │（起訴書誤載為三│            │
│    │              │                  │六九五六元，已經│            │
│    │              │                  │蒞庭檢察官更正）│            │
│    │              │                  │                │            │
├──┼───────┼─────────┼────────┼──────┤
│十七│九十一年十一月│00000000  │四０、四一三元  │寅○        │
│    │二十七日      │                  │                │            │
│    │              │                  │                │            │
├──┼───────┼─────────┼────────┼──────┤
│十八│九十一年十一月│00000000  │三六、八五八元  │申○        │
│    │二十七日      │                  │（起訴書誤載為三│            │
│    │              │                  │七二四一元，已經│            │
│    │              │                  │蒞庭檢官更正）  │            │
│    │              │                  │                │            │
├──┴───────┴─────────┴────────┴──────┤
│                                                                        │
│總計：八三四、００三元整                                                │
│                                                                        │
└────────────────────────────────────┘
